臺灣臺北地方法院刑事判決　　　　　　　91年度易字第1153號
公　訴　人　臺灣臺北地方法院檢察署檢察官
被　　　告　甲○○
　　　　　　　　　　號
上列被告因詐欺等案件，經檢察官提起公訴（九十年度偵字第八
五四七號）及併案審理（九十年度偵字第一一二六０號、九十一
年度偵字第一一六三一號、九十二年度偵字第四八六一號），本
院判決如下：
    主  文
甲○○連續意圖為自己不法之所有，以詐術使人將本人之物交付
，累犯，處有期徒刑貳年。
民國八十九年五月二日呂健平投資全美十大國際機場專案移民委
託書上蓋印偽造之美國在台協會簡稱ＡＩＴ之印文壹枚沒收。
    事  實
一、甲○○（原名林國珍）前於民國八十五年間因詐欺案件，經
    本院判處有期徒刑二年，甫於八十七年十一月三十日縮刑期
    滿執行完畢，猶不知悔改，復基於意圖為自己不法所有之詐
    欺概括犯意及偽造署押之犯意，自八十八年四月間某日起至
    九十年九月某日止，在台北市境內，自稱係美國在台協會（
    即ＡＩＴ）官員或熟識美國在台協會人員，以「陳政德」、
    「王顧問」等假名，向急於辦理美國移民之丁○○、丙○○
    及代辦移民之喬頓克特國際顧問股份有限公司（設於台北市
    ○○○路一段一四八巷九樓之一，下稱喬頓克特公司）之負
    責人楊怡忠及客戶呂健平、黃玲枝等人誆以有特殊方法可快
    速移民及留學美國，以詐騙代辦費及投資移民資金，而先後
    為下列犯行：
（一）於八十八年四月間某日，在台北市○○○路○段二七號九
      樓之九之友人己○○（業經本院判決無罪在案）開設之加
      多利企業有限公司（下稱加多利公司）內，以假名陳政德
      對外招攬代辦留學移民等業務，適丁○○有移民及子女在
      國外留學之問題至加多利公司詢問，經不知情之己○○介
      紹，甲○○向丁○○佯稱其在美國在台協會工作，可辦妥
      其移民及子女留學事項等語，致丁○○信以為真而陷於錯
      誤，遂委請甲○○代辦移民及子女留學事項，期間被告甲○○不斷巧立名目向丁○○告訴人索取代辦費用，致丁○○開具票面金額美金四萬五千元之旅行支票交付甲○○，
      並於八十八年八月二十三號經甲○○等提領後，遲未見委
      託代辦之結果，發覺有異，又遍尋甲○○不著，始知受騙
      。
（二）於八十九年三月間某日，甲○○向代辦移民之喬頓克特公
      負責人楊怡忠、員工乙○○佯稱其係美國在台協會官員，
      知有一項經美國國務院該定之全美十大國際機場中式餐飲
      店投資移民案，由美國在台協會負責亞洲地區投資案，其
      可代為爭取移民名額等語，致戊○○、乙○○信以為真，
      依甲○○所言，向喬頓克特公司之客戶呂健平、黃玲枝招
      攬上開移民方案，致呂健平、黃玲枝等人誤信為真而陷於
      錯誤，透過戊○○、乙○○，陸續交付計美金八十萬元、
      新台幣一百七十二萬元予甲○○，甲○○即交付所謂投資
      全美十大國際機場專案移民委託書取信戊○○等人，其中
      八十九年五月二日呂健平投資全美十大國際機場專案移民
      委託書上並蓋印偽造之美國在台協會簡稱ＡＩＴ之印文一
      枚，且於八十九年六月間某日向戊○○謊稱赴美送件，嗣
      因戊○○發現甲○○並未出國，警覺有異而向美國在台協
      會查詢後，始悉受騙。
（三）於九十年八月間見丙○○為其夫林弘明在美國創業，急欲
      辦理美國移民，向丙○○佯稱其係大揚國際有限公司（設
      於台北市○○○路五之一號七樓之二，下稱大揚公司）之
      王顧問，辦理Ｅ１、Ｅ２移民簽證曠日費時，其有一管道
      可購買美國知名之梅西百貨股份，並安排至該公司任職，
      得取得Ｈ１簽證後再轉換身分，即可較早取得美國永久居
      留權等語，致丙○○信以為真，而陷於錯誤，先後於九十
      年九月二十三日、二十四日共交付美金二十八萬元（依當
      時匯率計算約折合新台幣九百七十二萬餘元）予甲○○，
      嗣因丙○○遍尋甲○○不獲，始知受騙。
三、案經丁○○訴由台北市政府警察局大安分局報請臺灣臺北地
    方法院檢察署檢察官偵查起訴及移送併辦。
    理  由
一、訊據被告甲○○固坦承其自稱「陳政德」、「王顧問」，陸
    續向急欲移民美國之告訴人丁○○收取美金四萬五千元之旅
    行支票，向告訴人丙○○收取美金二十八萬元，向代辦移民
    之喬頓克特公司之負責人楊怡忠收取客戶呂健平、黃玲枝交
    付之美金八十萬元、新台幣一百七十二萬元等情無訛，惟矢
    口否認有詐欺、偽造署押犯行，辯稱：「伊確實有替丁○○
    子女申請學校，也替丙○○及喬頓克特公司之客戶辦理移民
    ，所以收取費用及投資資金，投資全美十大國際機場專案移
    民委託書上ＡＩＴ之印文不是伊蓋的，伊已經與丙○○、戊○○達成和解，丁○○部分亦有和解誠意，洵無詐欺及偽造
    印文犯行。」云云。經查：上揭被告自稱其係美國在台協會
    （即ＡＩＴ）官員或熟識美國在台協會人員，以「陳政德」
　　、「王顧問」等假名，向急於辦理美國移民之告訴人丁○○
　  、丙○○及代辦移民之喬頓克特公司負責人戊○○、員工乙○○及客戶呂健平、黃玲枝等人詐騙代辦費及投資移民資金
    ，其中被告向告訴人丁○○收取美金四萬五千元之旅行支票
    ，向告訴人丙○○收取美金二十八萬元，向代辦移民之喬頓
　　克特公司之負責人即證人楊怡忠收取客戶呂健平、黃玲枝交
　  付之美金八十萬元、新台幣一百七十二萬元，嗣並交付所謂
    投資全美十大國際機場專案移民委託書予證人戊○○，其中
    八十九年五月二日呂健平投資全美十大國際機場專案移民委
    託書上並蓋印偽造之美國在台協會簡稱ＡＩＴ之印文一枚等
    情，業據告訴人丁○○、丙○○及戊○○、乙○○以證人身
    分於本院結證屬實（詳本院九十五年五月五日、九十五年十
    二月十一日、九十六年一月二十九日審判筆錄），且與其等
    於警詢、偵查中所述均互核相符，並經證人劉欣欣於警詢、
    偵查及證人黃鈴枝於警詢時證述在卷。被告既自承向前開告
    訴人丁○○收取美金四萬五千元之代辦其子女申請留學費用
    ，向告訴人丙○○收取投資移民費用及投資金美金二十八萬
    元，向代辦移民之喬頓克特公司之負責人戊○○收取客戶呂
    健平、黃玲枝交付投資移民費用及投資金美金八十萬元、新
    台幣一百七十二萬元，參諸市面上代辦申請留學或移民美國
    之公司或代辦中心眾多，代辦費用有固定之市場行情，被告
    收取之金額遠超過市場行情，且告訴人丁○○、丙○○均有
    相當智識，證人戊○○、乙○○本身係從事代辦移民美國事
    務，係專業人士，若非告訴人丁○○等人所述，被告向其等
    誆以其係美國在台協會官員或熟識美國在台協會人員，有特
    殊方法可快速移民及留學美國，否則告訴人丁○○、丙○○
    、戊○○等人豈會輕易交付遠高於市場行情之大筆金錢？再
    被告供稱其代告訴人丁○○子女申請十間學校，加上代付之
    手續費、報名費共需四萬五千元云云（詳本院九十五年十一
    月十三日審判筆錄），亦與當時申請美國地區學校所需申請
    費用總額每間不可能高達上千美元之實情不符；又被告於本
    院審理時坦承附卷周怡君、賴韻如申請美國簽證成功之資料
    及投資全美十大國際機場專案移民委託書可能係其交付證人
    戊○○，但委託書其自何人處取得其已忘記等語（詳本院九
    十六年三月二十六日審判筆錄），可見被告確以申請美國簽
    證成功之資料及前揭蓋有偽造之ＡＩＴ之印文之投資全美十
    大國際機場專案移民委託書取信於證人戊○○、乙○○及其
    客戶黃鈴枝、呂健平等人；另經本院質之被告客戶交付投資
    移民之投資款項之用途及下落，被告則答以：「忘記了，沒
    有印象」等語（詳本院九十五年十二月十一日審判筆錄），
    顯見被告空言以上詞置辯，均屬事後卸責之詞，殊不足採。
    此外，附卷之被告交付證人戊○○之呂健平投資全美十大國
    際機場專案移民委託書上之ＡＩＴ之印文（詳九十年度偵字
    第一一二六０號卷第三四頁），經本院向美國在台協會台北
    辦事處查詢結果，確屬偽造，有該處九十六年三月六日函附
    卷足憑，另有美金支票購買合約、名片、傳單、廣告、申請
    美國簽證成功之資料、蓋有偽造之ＡＩＴ之印文之投資全美
    十大國際機場專案移民委託書、協議書、承諾書、解約書、
    存摺影本等件在卷可憑。本件事證明確，被告犯行，堪以認
    定。至於被告於九十五年十二月十八日本院審理時提出協議
    書、不動產買賣契約書、土地及建物所有權狀、公證書等證
    明其事後已與告訴人丙○○以二百萬元達成和解，與戊○○
    達成和解，惟無解於其所犯之詐欺及偽造印文之刑責，附此
    說明。
二、查被告行為後，刑法施行法已於九十五年六月十四日增訂該
    法第一條之一規定，並自九十五年七月一日施行，其將刑法
    分則所定罰金之貨幣單位均改為新台幣，並分別提高為三倍
    或三十倍，又刑法第三十三條第五款罰金刑之規定，刑法第
    四十七條、第四十九條關於累犯之規定及第五十五條牽連犯
    之規定、第五十六條連續犯之規定，均已於九十四年二月二
    日修正公布，並同自九十五年七月一日施行，而九十五年七
    月一日修正施行之刑法第二條規定，係關於新舊法比較適用
    之準據法，其本身無關行為可罰性要件之變更，故於九十五
    年七月一日前揭法律修正施行後，如有涉及比較新舊法之問
    題，即應逕依修正後刑法第二條第一項規定，為「從舊從輕
    」之比較（參見最高法院九十五年度第八次刑事庭會議決議
    意旨）。茲分述如下：
（一）刑法第三百三十九第一項之詐欺取財罪條文於九十四年一
      月七日刑法修正時雖未修正，惟刑法分則編各罪所定罰金
      之貨幣單位原為銀元，且依修正前刑法第三十三條第五款
      規定，罰金刑為一銀元以上，而有關罰金倍數之調整及銀
      元與新台幣之折算標準，則定有「罰金罰鍰提高標準條例
      」及「現行法規所定貨幣單位折算新台幣條例」，除罰金
      以一銀元折算三元新台幣外，並將七十二年六月二十六日
      以前修正之刑法部分條文罰金數額提高二至十倍，其後修
      正者則不再提高倍數，修正後刑法第三十三條第五款則將
      罰金刑提高為新台幣一千元以上，並以百元計算之，且因
      刑法第三十三條第五款所定罰金貨幣單位既已改為新台幣
      ，刑法分則編各罪所定罰金之貨幣單位亦應配合修正為新
      台幣，且考量刑法修正施行後，不再適用「現行法規所定
      貨幣單位折算新台幣條例」，為使刑法分則編各罪所定罰
      金之最高數額與刑法修正前趨於一致，爰增訂刑法施行法
      第一條之一規定，將刑法分則編各罪所定罰金之貨幣單位
      均改為新台幣，並將七十二年六月二十六日以前修正之刑
      法部分條文罰金數額提高為三十倍，其後修正者則提高為
      三倍，是以刑法分則編各罪所定罰金刑之最高數額，於上
      開規定修正後仍屬一致，並無不同，但其罰金刑之最低數
      額，則比修正前提高，自以修正前之規定對被告較為有利
      。
（二）修正後刑法第四十七條、第四十九條關於累犯之規定，係
      以故意再犯有期徒刑以上之罪者為限，並增訂強制工作免
      其執行或執行完畢後，五年內故意再犯有期徒刑以上之罪
      者，以累犯論之規定，且刪除「依軍法」受裁判者，不適
      用累犯之規定，以求司法與軍法一致，是以修正後之累犯
      範圍互有減縮及擴張，惟對被告而言，無論依修正前後之
      規定，均構成累犯。
（三）修正後刑法第五十六條規定，業已刪除連續犯之規定，故
      連續數行為而犯同一罪名，依修正前刑法第五十六條規定
      ，應以一罪論，僅得加重其刑，但依修正後規定，已無連
      續犯可資適用，即應將各次犯行以數罪併合處罰，是以適
      用修正前關於連續犯之規定，自係較為有利。
（四）刑法第五十五條牽連犯之規定業經刪除，於新法施行後，
      被告之數犯罪行為，應予分論併罰。此條刪除雖非犯罪構
      成要件之變更，然顯已影響行為人刑罰之法律效果，自屬
      法律有變更，比較新舊法之結果，以舊法之牽連犯較有利
      被告。
（五）綜上各修正內容，比較刑法修正前後規定結果，修正後之
      刑法規定未較修正前規定有利於被告，乃依行為時之修正
      前規定論處。
三、核被告所為，係犯刑法第三百三十九條第一項之詐欺取財罪
    及同法第二百十七條之偽造印文罪。被告先後三次詐欺犯行
    ，時間緊接，所犯構成要件相同之罪名，顯係基於概括犯意
    反覆為之，應依修正前刑法第五十六條連續犯之規定論以一
    罪，並加重其刑。其上揭二犯行之間，有方法結果之牽連關
    係，依修正前刑法第五十五條規定，從重以詐欺取財罪論處
    。被告前於八十五年間因詐欺案件，經本院判處有期徒刑二
    年，甫於八十七年十一月三十日縮刑期滿執行完畢，有台灣
    高等法院被告前案紀錄表一件在卷可證，其於五年內再犯本
    件有期徒刑以上之罪，為累犯，應依修正前刑法第四十七條
    之規定加重其刑，並遞加之。爰審酌被告已有詐欺前科，犯
    罪動機、目的及誆騙他人金錢方法惡劣，犯罪所得共計高達
    新台幣三千餘萬元，現僅返還部分款項，迄今猶否認犯行之
    態度等一切情狀，量處如主文所示之刑。附卷之被告交付證
    人戊○○之投資全美十大國際機場專案移民委託書並非屬被
    告所有，本院自無從宣告沒收，惟其中八十九年五月二日呂
    健平投資全美十大國際機場專案移民委託書上蓋有偽造之美
    國在台協會簡稱ＡＩＴ之印文（詳九十年度偵字第一一二六
    ０號卷第三四頁），卷內雖僅附影本，惟現無證據證明原本
    已滅失，不問屬於犯人與否，仍應依刑法第二百十九條之規
    定沒收之。
據上論斷，應依刑事訴訟法第二百九十九條第一項前段，刑法第
二條第一項前段、第二百十七條、第三百三十九條第一項、第二
百十九條、第四十七條第一項，修正前刑法第五十六條、第五十
五條，刑法施行法第一條之一第一項、第二項前段，判決如主文
。
本案經檢察官張友寧到庭執行職務
中　　華　　民　　國　　96　　年　　4　　 月　　23　　日
　　　　　　　　　刑事第三庭審判長法　官　黃雅芬
                                  法  官  王幸華
                                  法  官  胡宗淦
上正本證明與原本無異。
如不服本判決，應於判決送達後十日內，向本院提出上訴狀。
                                  書記官  惠莊
中　　華　　民　　國　　96　　年　　4 　　月　　23　　日
附錄本案論罪科刑法條全文：
中華民國刑法第三百三十九條
意圖為自己或第三人不法之所有，以詐術使人將本人或第三人之物
交付者，處五年以下有期徒刑、拘役或科或併科一千元以下罰金
。以前項方法得財產上不法之利益或使第三人得之者，亦同。
前二項之未遂犯罰之。
中華民國刑法第二百十七條
偽造印章、印文或署押，足以生損害於公眾或他人者，處三年以
下有期徒刑。
